臺灣臺中地方法院刑事判決　　　　　　 100年度訴緝字第79號
公　訴　人　臺灣臺中地方法院檢察署檢察官
被　　　告　莊正宇
上列被告因違反毒品危害防制條例案件，經檢察官提起公訴（98
年度毒偵字第4410號、99年度毒偵字第176 號），被告於準備程
序中為有罪陳述，經本院合議庭裁定由受命法官依簡式審判程序
獨任審理，判決如下：
    主    文
莊正宇施用第一級毒品，累犯，處有期徒刑拾月，扣案之海洛因
陸包（驗餘淨重合計零點柒參公克）均沒收銷燬之；又施用第二
級毒品，累犯，處有期徒刑伍月，扣案之甲基安非他命拾貳包（
純質淨重拾點貳貳公克）均沒收銷燬之；又施用第一級毒品，累
犯，處有期徒刑壹年；又施用第二級毒品，累犯，處有期徒刑柒
月。應執行有期徒刑貳年陸月，扣案之海洛因陸包（驗餘淨重合
計零點柒參公克）、甲基安非他命拾貳包（純質淨重拾點貳貳公
克）均沒收銷燬之。
    犯罪事實
一、莊正宇前於民國88年間因違反毒品危害防制條例案件，經本
    院以88年度訴字第76號、88年度訴字第1345號判決分別判處
    有期徒刑7 年、1 年、10月確定，嗣經定應執行刑為有期徒
    刑8 年6 月確定，於88年12月31日入監執行，於95年11月22
    日因縮短刑期假釋出監並付保護管束，於96年7 月16日保護
    管束期滿，假釋未經撤銷視為執行完畢；另因施用毒品案件
    ，經本院以96年度毒聲字第1358號裁定送觀察勒戒，因認有
    繼續施用毒品之傾向，再經本院以97年度毒聲字第679 號裁
    定令入戒治處所施以強制戒治，於98年5 月15日停止戒治釋
    放（指揮書執畢日期為98年7 月14日），並經臺灣臺中地方
    法院檢察署檢察官於98年6 月7 日以98年度戒毒偵字第123
    號以強制戒治期滿為不起訴處分確定。詎仍不知悔改，明知
    海洛因及甲基安非他命分別係屬毒品危害防制條例第2 條第
    2 項第1 款及第2 款所定之第一級、第二級毒品，不得持有
    、施用，竟於前開強制戒治執行完畢後5 年內，分別基於施
    用海洛因及甲基安非他命之犯意，為下列之行為：
  (一)於98年11月6 日晚間10時許，在臺中縣豐原市（現已改制為
    臺中市豐原區○○○○路336 巷20號住處房間內，以將海洛
    因摻入香菸內吸食之方式，施用海洛因1 次；另於98年11月
    6 日晚間10時許，在上開住處房間內，以將甲基安非他命放
    置於玻璃吸食器內點火燒烤吸食煙氣之方式，施用甲基安非
    他命1 次。嗣於98年11月7 日凌晨1 時許，在臺中縣豐原市
    （現已改制為臺中市豐原區○○○街143 巷口，因形跡可疑
    為警追緝，並經警在其所丟棄之零錢包內查覺裝有海洛因及
    甲基安非他命而查獲，並扣得海洛因6 包（驗餘淨重合計0.
    73公克）及甲基安非他命12包（純質淨重10.22 公克），再
    經警徵得其同意採集尿液送驗，結果呈嗎啡及甲基安非他命
    陽性反應，而查悉上情。
  (二)於98年11月17日下午3 、4 時許，在上開住處房間內，以將
    海洛因摻入香菸內吸食之方式，施用海洛因1 次；另於98年
    11月17日某時許，在不詳地點，以將甲基安非他命放置於玻
    璃吸食器內點火燒烤吸食煙氣之方式，施用甲基安非他命1
    次。嗣於98年11月20日上午10時56分許，因係毒品列管人口
    ，經警通知其至警局採集尿液送驗，結果呈嗎啡及甲基安非
    他命陽性反應，而查悉上情。
二、案經臺中縣警察局（現已改制為臺中市政府警察局）豐原分
    局報告臺灣臺中地方法院檢察署檢察官偵查起訴。
    理    由
一、本件被告莊正宇所犯係死刑、無期徒刑、最輕本刑為3 年以
    上有期徒刑以外之罪，其於準備程序中就被訴事實為有罪之
    陳述，經受命法官告知簡式審判程序之旨，並聽取公訴人及
    被告之意見後，本院合議庭認為適宜由受命法官獨任進行簡
    式審判程序，依刑事訴訟法第273 條之1 第1 項規定，裁定
    由受命法官獨任進行審判程序，合先敘明。
二、上開犯罪事實，業據被告莊正宇於本院準備、審理時坦承不
    諱，且被告2 次為警所採集之尿液經分別送請詮昕科技股份
    有限公司及中山醫學大學附設醫院檢驗科藥物檢測中心檢驗
    結果，均呈嗎啡及甲基安非他命陽性反應，有詮昕科技股份
    有限公司98年12月2 日濫用藥物尿液檢驗報告、臺中縣警察
    局豐原分局BC98030 代號與真實姓名對照表各1 份（見98年
    度核交字第1801號卷第2 頁、中縣豐警偵字第0980006870號
    警卷第41頁）及中山醫學大學附設醫院檢驗科藥物檢測中心
    98年12月11日尿液檢驗報告、臺灣臺中地方法院檢察署檢察
    官強制到場（強制採驗尿液）許可書、應受尿液採驗人尿液
    檢體採集送驗紀錄表各1 紙（見中縣豐警偵字第0980007812
    號警卷第3 至5 頁）附卷可稽，復有職務報告、臺中縣警察
    局豐原分局搜索扣押筆錄、扣押物品目錄表各1 份及現場照
    片暨查獲扣案物照片7 張在卷可稽（見中縣豐警偵字第0980
    006870號警卷第8 頁、第23至26頁、第32至35頁），並有疑
    似海洛因之白色粉末6 包及疑似甲基安非他命之白色晶體12
    包扣案可佐，而扣案疑似海洛因之白色粉末6 包，經送法務
    部調查局濫用藥物實驗室鑑驗結果，確均檢出第一級毒品海
    洛因成分（驗餘淨重合計0.73公克），有法務部調查局濫用
    藥物實驗室98年12月25日調科壹字第09823033970 號鑑定書
    1 紙在卷可稽（見98年度核交字第1801號卷第3 頁），另扣
    案疑似甲基安非他命之白色晶體12包，經送內政部警政署刑
    事警察局鑑驗結果，確均檢出第二級毒品甲基安非他命成分
    （純質淨重10.22 公克），亦有該局99年3 月12日刑鑑字第
    0990027731號鑑定書1 紙在卷可憑（見98年度毒偵字第4410
    號卷第22頁），是被告之自白核與事實相符，應堪採信。本
    案事證明確，被告施用第一級毒品海洛因、第二級毒品甲基
    安非他命各2 次之犯行，洵堪認定。
三、按觀察、勒戒或強制戒治執行完畢釋放後，5 年內再犯毒品
    危害防制條例第10條施用毒品之罪者，應依法追訴，毒品危
    害防制條例第23條第2 項定有明文。本件被告前因施用毒品
    案件，經本院以96年度毒聲字第1358號裁定送觀察勒戒，因
    認有繼續施用毒品之傾向，再經本院以97年度毒聲字第679
    號裁定令入戒治處所施以強制戒治，於98年5 月15日停止戒
    治釋放（指揮書執畢日期為98年7 月14日），並經臺灣臺中
    地方法院檢察署檢察官於98年6 月7 日以98年度戒毒偵字第
    123 號以強制戒治期滿為不起訴處分確定等情，有臺灣臺中
    地方法院檢察署刑案資料查註紀錄表、全國施用毒品案件紀
    錄表及臺灣高等法院被告前案紀錄表各1 份在卷可參，是被
    告於上開強制戒治執行完畢釋放後，5 年內再犯本件施用第
    一、二級毒品之犯行，依前開法條之規定，自應依法追訴、
    處罰。
四、核被告莊正宇所為，係犯毒品危害防制條例第10條第1 項之
    施用第一級毒品海洛因罪及同條第2 項之施用第二級毒品甲
    基安非他命罪。其持有第一級毒品海洛因及第二級毒品甲基
    安非他命之低度行為，分別為施用第一級毒品海洛因及第二
    級毒品甲基安非他命之高度行為所吸收，不另論罪。又被告
    所犯2 次施用第一級毒品海洛因及2 次施用第二級毒品甲基
    安非他命之犯行，犯意各別，行為互殊，自應予分論併罰。
    再被告於88年間因違反毒品危害防制條例案件，經本院以88
    年度訴字第76號、88年度訴字第1345號判決分別判處有期徒
    刑7 年、1 年、10月確定，嗣經定應執行刑為有期徒刑8 年
    6 月確定，於88年12月31日入監執行，於95年11月22 日 因
    縮短刑期假釋出監並付保護管束，於96年7 月16日保護管束
    期滿，假釋未經撤銷視為執行完畢乙節，有上開前案紀錄表
    1 份在卷可憑，其於徒刑執行完畢後，5 年內故意再犯本件
    有期徒刑以上之上開4 罪，均為累犯，皆應依刑法第47條第
    1 項之規定，加重其刑。另被告雖於98年11月20日上午10時
    56分許，因係毒品列管人口，經警通知其至警局採集尿液時
    ，在偵查之員警尚未發覺其施用第一級毒品之犯行前，即於
    警詢時主動供述其於98年11月17日下午3 、4 時許，在其住
    處房間內，將海洛因摻入香菸內吸食而施用海洛因之事實，
    惟按刑法第62條前段所規定之自首，係以對於未發覺之犯罪
    自首而受裁判為要件，故犯罪行為人應於有偵查犯罪職權之
    公務員未發覺犯罪事實或犯罪行為人之前自首犯罪，且接受
    裁判，兩項要件兼備，始得依刑法第62條前段自首之規定減
    輕其刑（最高法院86年度台上字第1951號、94年度台上字第
    6294號、99年度台上字第1199號判決參照）。本件被告經本
    院傳喚、拘提均未到案，有本院訊問筆錄、拘票、臺中縣警
    察局豐原分局拘提未獲報告書各1 份在卷可參（見本院99年
    度訴字第1379號卷第27、30、32頁），再經本院於99年7 月
    23日以99年度中院彥刑緝字第389 號通緝書發布通緝後，始
    於100 年2 月18日經臺中市政府警察局第二分局員警在彰化
    縣彰化市○○路○段539 巷10號蔚藍汽車旅館216 號房緝獲
    歸案等情，有本院上開通緝書、臺中市政府警察局第二分局
    通緝案件報告書各1 份在卷可憑（見本院99度訴字第1379號
    卷第39頁、本院100 年度訴緝字第79號卷第10頁），是被告
    於本院審理中既已逃匿，即無接受裁判之意思，揆諸上開說
    明，核與刑法第62條前段所規定自首之要件不合，自不發生
    得依自首規定減輕其刑之問題，附此敘明。爰審酌被告經觀
    察、勒戒及強制戒治程序執行完畢，且曾經法院判處罪刑後
    ，仍未能徹底戒絕毒品，再犯本件施用第一、二級毒品犯行
    ，足見其戒絕毒癮之意志不堅，未能體悟施用毒品對自己、
    家人造成之傷害及社會之負擔，惟念其犯後尚知坦承犯行，
    態度良好，及施用毒品乃戕害自身健康，尚未直接危害他人
    ，反社會性不高等一切情狀，分別量處如主文所示之刑，並
    定其應執行刑，以資懲儆。扣案之海洛因6 包及甲基安非他
    命12包經送鑑驗結果，確分別檢出第一級毒品海洛因及第二
    級毒品甲基安非他命成分，業已認明如前，均應依毒品危害
    防制條例第18條第1 項前段之規定，於98年11月6 日施用第
    一、二級毒品之罪刑項下併予宣告沒收銷燬之；又鑑定單位
    一般係以傾倒之方式，將包裝袋內之毒品倒出而與包裝袋分
    離而稱重，必要時，輔以刮杓刮取袋內毒品，然無論依何種
    方式分離，包裝袋內均有極微量之毒品殘留，業經法務部調
    查局以93年3 月19日調科壹字第09300113060 號函釋在案，
    並為本院職務上已知之事實，足認本件用以包覆扣案海洛因
    及甲基安非他命之包裝袋，其內含有極微量之毒品殘留而無
    法析離，應整體視為扣案之第一級毒品海洛因及第二級毒品
    甲基安非他命，不問屬於犯人與否，俱依前開規定併予沒收
    銷燬之；至於鑑驗耗用之毒品既已滅失，自無庸宣告沒收銷
    燬，併此敘明。
據上論斷，應依刑事訴訟法第273 條之1 第1 項、第299 條第1
項前段，毒品危害防制條例第10條第1 項、第2 項、第18條第1
項前段，刑法第11條、第47條第1 項、第51條第5 款，判決如主
文。
本案經檢察官康淑芳到庭執行職務。
中    華    民    國   100    年    3     月    31    日
                  刑事第十六庭  法  官  陳玉聰
以上正本證明與原本無異。
如不服本判決，應於收受送達後10日內向本院提出上訴書狀（應
敘述具體理由並附繕本）。上訴書狀如未敘述理由，應於上訴期
間屆滿後20日內補提理由書於本院。
                                書記官  魏愛玲
中    華    民    國   100    年    3     月    31    日
附錄本判決論罪科刑之法條：
毒品危害防制條例第10條
施用第一級毒品者，處6月以上5年以下有期徒刑。
施用第二級毒品者，處3年以下有期徒刑。